【裁判字號】    99,抗,189
【裁判日期】    990629
【裁判案由】    聲明異議
【裁判全文】
臺灣高等法院高雄分院民事裁定           99年度抗字第189號
抗  告  人  甲○○
上列抗告人與相對人合作金庫資產管理股份有限公司間聲明異議
事件，對於民國99年4 月7 日台灣屏東地方法院99年度執事聲字
第2 號裁定，提起抗告，本院裁定如下：
    主  文
抗告駁回。
抗告程序費用由抗告人負擔。
    理  由
一、本件抗告意旨略以：(一)本件債務人李祥源於民國98年12月6
    日死亡，其繼承人是否繼承尚屬不明，依強制執行法第5 條
    第4 項規定，本件強制執行程序於選任代理人之前應暫時停
    止，惟原審民事執行處仍繼續本件強制執行程序，並拍定，
    於法顯有未合。(二)原審民事執行處未依強制執行法第11條第
    4 項準用第3 項之規定，以繼承人之費用，通知地政機關辦
    理繼承登記為繼承人所有後，再為執行，即逕行繼續本件強
    制執行程序，並拍定，顯不合法。(三)相對人於本件強制執行
    中聲請併付拍賣之建號暫811 未保存登記建物（下稱系爭81
    1 號建物），一層樓面積192.51平方公尺，及建號暫833 未
    保存登記建物（下稱系爭833 號建物），一層樓面積44.79
    平方公尺、二層樓面積21.78 平方公尺，合計66.57 平方公
    尺，均係訴外人李文海所出資興建，而非本件債務人李祥源
    所興建，不符合併付拍賣之要件，詎原審民事執行處未為實
    體審查，即併付拍賣，應屬不當，原裁定未審酌及此，遽為
    駁回抗告人之聲明異議，於法尚有未洽，為此，提起抗告請
    求廢棄原裁定等語。
二、按強制執行開始後，債務人死亡者，應續行強制執行，強制
    執行法第5 條第2 項定有明文。其立法意旨係以強制執行程
    序，當事人間實體上權利義務關係業經確定，與民事訴訟程
    序當事人間之私權爭執尚須審認判斷者，性質迥異，故強制
    執行程序開始後，雖債務人死亡，亦無當然停止其程序之必
    要。至其程序應如何續行，則應視繼承之態樣而定。債務人
    死亡，無人繼承或其各順位繼承人均拋棄繼承時，逕對其遺
    產為執行；其繼承人為概括繼承或限定繼承時，依強制執行
    法第11條第3 、4 項規定之意旨，得依債權人之聲請，登記
    為繼承人所有後執行之。此項規定，係為配合民法第759 條
    因繼承取得不動產物權者，非經登記不得處分其物權之規定
    而設，按強制執行法上之拍賣，係以執行機關代債務人之立
    於出賣人之地位，與買受人訂立買賣契約，於拍定時僅發生
    債權之效力，迨發給權利移轉證書時，始發生處分物權之效
    力，是執行法院對於債務人死亡後所為拍定程序，並無瑕疵
    ，僅係於拍定人繳清價金，發給不動產權利移轉證書後，代
    辦繼承登記，再登記為拍定人所有，執行法院並不能因債務
    人於拍賣時已死亡，即撤銷拍賣程序。準此，本件債務人李
    祥源雖於拍賣期日（98年12月8 日）前二日即98年12月6 日
    死亡，原審民事執行處仍得繼續強制執行程序，並無於選任
    代理人之前當然停止其強制程序之必要，亦毋庸等待地政機
    關將本件拍賣之不動產辦理繼承登記為李祥源之繼承人所有
    後，才能繼續本件強制執行程序，是抗告人主張原審民事執
    行處未於選任代理人之前，暫時停止本件強制執行程序，亦
    未依強制執行法第11條第4 項準用第3 項之規定，以繼承人
    之費用，通知地政機關辦理繼承登記為繼承人所有後，再繼
    續本件強制執行程序，即逕行拍賣並拍定，於法不合云云，
    不足採信。
三、次按當事人或利害關係人，對於執行法院強制執行之命令，
    或對於執行法官、書記官、執達員實施強制執行之方法，強
    制執行時應遵守之程序，或其他侵害利益之情事，得於強制
    執行程序終結「前」，為聲請或聲明異議，強制執行法第12
    條第1 項前段著有明文。又所謂強制執行程序終結，究指強
    制執行程序進行至如何程度而言，應視聲請或聲明異議之內
    容，分別情形定之。（司法院33年院字第2776號解釋可資參
    照）。查，抗告人就原審民事執行處將系爭811 號及833 號
    建物併付拍賣聲明異議，係在本件98年12月8 日拍定之後，
    是上開2 建物之強制執行拍賣程序業已終結，依上開規定及
    說明，抗告人遲至拍賣程序終結後，始聲明異議，主張拍定
    無效，應予駁回。
四、綜上，抗告人聲明異議，為無理由，是原裁定駁回抗告人之
    異議聲明，於法並無違誤，抗告意旨仍指摘原裁定不當，求
    予廢棄，並無理由，應予駁回。
五、據上論述，依強制執行法第30條之1 ，民事訴訟法第495 條
    之1 、第449 條第1 項、第95條、第78條，裁定如主文。
中    華    民    國    99    年    6     月    29    日
                            民事第三庭
                                審判長法官  張國彬
                                法      官  吳登輝
                                法      官  鄭月霞
以上正本證明與原本無異。
如不服本裁定應於送達後10日內向本院提出再抗告狀（並按他造
當事人之人數附繕本），並繳納再抗告費新臺幣1,000 元。
再為抗告僅得以適用法規顯有錯誤為理由，並應委任律師為代理
人。
中    華    民    國    99    年    6     月    29    日
                                書  記  官  白  蘭
附註：
抗告人之配偶、三親等內之血親、二親等內之姻親，或抗告人為
法人、中央或地方機關時，其所屬專任人員具有律師資格並經法
院認適當者，亦得為第三審代理人。
抗告人或其法定代理人具有律師資格者及前項情形，應於提起抗
告或委任時釋明之。

司法院資訊處製作；財團法人民間司法改革基金會備份。
